【裁判字號】    90,上易,2300
【裁判日期】    900719
【裁判案由】    竊盜等
【裁判全文】
臺灣高等法院刑事判決                            九十年度上易字第二三號
    上  訴  人  臺灣宜蘭地方法院檢察署檢察官
    被      告  甲○○
右上訴人因被告竊盜等案件，不服臺灣宜蘭地方法院九十年度易字第二八０號，中華
民國九十年五月二十九日第一審判決（起訴案號：臺灣宜蘭地方法院檢察署九十年度
偵字第四八九號），提起上訴，本院判決如左：
    主  文
上訴駁回。
    理  由
一、公訴意旨略以：被告甲○○意圖為自己不法之所有，於民國八十九年十二月六日
    上午六時五分許，在宜蘭縣礁溪鄉○○路一一三號二樓，竊得乙○○所有之宜蘭
    郵局提款卡一枚，旋即搭乘由不知情之蘇正德所駕駛之計程車，前往宜蘭縣宜蘭
    市○○路之宜蘭郵局，並以自己腳麻為由，告以該提款卡密碼（乙○○曾告知被
    告提款卡密碼，委請代為提款，而為被告所得悉），委請蘇正德代為領得新臺幣
    （下同）六萬元，以不正方法由自動付款設備取得他人之物，得手後逃逸，嗣經
    警依據宜蘭郵局提款機錄影帶提款紀錄循線查獲。因認被告涉係犯刑法第三百二
    十條第一項之竊盜罪、第三百三十九條之二以不正方法由自動付款設備詐取得他
    人之物罪等罪嫌。
二、按同一案件繫屬於有管轄權之數法院者，由繫屬在先之法院審判之，刑事訴訟法
    第八條定有明文。又案件依第八條之規定不得為審判者，應諭知不受理判決，並
    得不經言詞辯論而為之，同法第三百零三條第七款、第三百零七條亦分別定有明
    文。
三、經查，被告前於八十九年八月九日凌晨一時許，在花蓮縣花蓮市慈濟醫院五樓二
    十一病房，趁探病時，竊得許振雄設於第一商業銀行花蓮分行之存摺一本及印章
    一枚。隨即於同年月十一日中午，前往上開銀行，持許振雄之存摺及印章，佯以
    許振雄名義，填寫金額分別為八萬五千元及一萬五千元之存款取款憑條各一紙，
    並盜用印章於上開取款憑條內而偽造私文書，接續交由銀行內二位不知情之行員
    ，辦理提款，行員因陷於錯誤而各如數付款，足以生損害於許振雄。嗣經許振雄
    發現存摺及印章失竊後報警，而為警依據銀行錄影帶查悉上情，並報請臺灣花蓮
    地方法院檢察署檢察官偵查（九十年度偵字第七六三號）。經臺灣花蓮地方法院
    檢察署檢察官以被告涉犯刑法第三百二十條第一項竊盜罪、第二百十七條第二項
    偽造署押罪、第三百三十九條第一項詐欺罪等罪嫌，於九十年三月三十日提起公
    訴，並於同年四月十六日繫屬於臺灣花蓮地方法院（九十年易字第二０九號，下
    稱花蓮案）等情，有臺灣高等法院檢察署刑案記錄簡覆表、臺灣花蓮地方法院檢
    察署檢察官起訴書及原審公務電話紀錄表各一件附原審卷可按。原審以本案公訴
    意旨所指被告之犯罪事實，與花蓮案，犯罪時間緊接、方法相同，所犯又係構成
    要件相同之罪名，顯係基於概括之犯意而為之，應具有連續犯之裁判上一罪關係
    。職是，本案與花蓮案顯為同一案件，惟本案繫屬原審之日期為九十年五月二日
    ，已在花蓮案之後，依首揭法條說明，原審為不得審判之法院，因而為不受理之
    諭知。
四、公訴人上訴意旨，以本案與花蓮案兩者：
（一）本案之竊盜時間係八十九年十二月六日，花蓮案則在八十九年八月九日，相隔
      四個月之久。
（二）本案係竊取郵局提款卡，花蓮案則係竊取銀行存摺及印章，竊得之物不同。
（三）本案係以竊得之提款卡在提款機提款詐欺，花蓮案則盜蓋印章及偽造取款憑條
      詐欺，詐欺之行為方式不同。
（四）本案所涉犯為刑法第三百三十九條之二罪嫌，花蓮案則係犯刑法第三百三十九
      條第一項罪嫌，所涉法條不同。
    可見兩案並非基於概括之犯意所為，乃屬犯意個別之兩罪，原審所為不受理判決
    難認允洽，因之提起上訴云云。
五、按連續犯罪之一部，與他罪牽連，自應包括的先將全部之連續各行為，論以一罪
    ，再按牽連犯例從一重處斷（最高法院七十四年臺上字第六四五０號判例意旨參
    照）。本案被告所涉犯竊盜罪部分，與花蓮案之犯罪時間僅隔四月，且被告竊得
    之物品，雖本案為提款卡、花蓮案為存摺及印章，然目的均在詐領被害人之存款
    則一，被告先後兩次竊盜犯行，時間緊接，手段相若，而犯同一罪名，顯係基於
    概括之犯意為之，為連續犯。至於有關詐領存款部分，自提款機領取與以取款憑
    條領取，涉犯法條固有不同，惟與前開竊盜罪部分，各有方法結果之牽連關係。
    從而，本案與花蓮案應有裁判上一罪關係，委無疑義，原審諭知不受理之判決，
    經核並無違誤，公訴人上訴難認有理由，應予駁回，並不經言詞辯論為之。
據上論斷，應依刑事訴訟法第三百六十八條、第三百七十二條，判決如主文。
中      華      民      國     九十  年    七      月     十九       日
                              臺灣高等法院刑事第五庭
                                  審判長法  官  曾  德  水
                                        法  官  楊  貴  雄
                                        法  官  林  立  華
右正本證明與原本無異。
不得上訴。
                                        書記官  廖  月  女
中      華      民      國     九十     年    七      月     十九       日


司法院資訊處製作；財團法人民間司法改革基金會備份。
